臺灣臺北地方法院小額民事判決
110年度北小字第1795號
原      告  王凱霖  
訴訟代理人  石正宇律師
被      告  張毓霖  


訴訟代理人  呂畊霈律師
            簡榮宗律師
複代理人    朱茵律師  
上列當事人間請求給付工程款事件，經本院於中華民國111年2月
15日言詞辯論終結，判決如下：
    主  文
被告應給付原告新臺幣壹萬元。
原告其餘之訴駁回。
訴訟費用新臺幣壹仟元，由被告負擔二分之一，餘由原告負擔。
本判決第一項得假執行。但被告如以新臺幣壹萬元為原告預供擔
保，得免為假執行。
    事實及理由
一、原告主張：被告於民國109年2、3月間，透過口頭約定將其
    住家即坐落臺北市○○區○○○路0段00號7樓之房屋（下稱系爭
    房屋）之拆除磁磚、牆面、衛浴設備等之工程（下稱系爭工
    程）發包予原告，雙方約定之工程款為新臺幣（下同）35,0
    00元，包含拆除之費用15,000元及找尋清運公司協助清運廢
    棄物品之費用20,000元，被告僅先支付15,000元，詎料於系
    爭工程完成後，被告竟拒絕給付系爭工程之尾款20,000元，
    爰依兩造間承攬契約關係提起本件訴訟等語。並聲明：被告
    應給付原告2萬元。
二、被告則以：
　㈠被告於109年2、3月間將系爭房屋發包原告為拆除工程，工程
    事項包含拆除磁磚、牆面、衛浴設備等，整室拆除至毛胚狀
    態及廢棄物清運之工作等全部範圍，該工程款已經雙方議定
    為15,000元，被告並已交付全額予原告，原告不能僅以其單
    方書寫之估價單證明兩造間有工程款35,000元之合意。
　㈡兩造承攬關係未有書面契約約定，系爭拆除工程範圍初始為
    拆除兩個房間而約定35,000元，後變更工作範圍僅一個房間
    （下稱A套房）而合意金額為18,000元，並因原告遲延未完
    成而再次變為15,000元。蓋被告初始詢問原告拆除工程範圍
    係兩個房間報價，原告估價為35,000元，然兩造實際合意之
    施作範圍僅一個房間，原告並就此表示費用為18000元。惟
    原告實際拆除時，未於約定之1周時間內完成而一再拖延，
    僅完成相當於15000元之拆除工程。
　㈢被告曾請原告多拆一面牆和擋板，惟兩造未合意該部分費用
    ，原告並自承就此未有收費打算，是以所謂尾款實係就另外
    獨立之法律關係之討論，而與原告主張之原因事實有異，甚
    至此部分未有收費與否之約定。
　㈣被告所有系爭房屋係由兩個獨立套房（即A及B套房）構成，
    各有各自之廚房和浴室，因當時被告配偶接近生產，且系爭
    房屋樓下為婦產科，為看診、托嬰方便並考量施工時程，僅
    與原告合意拆除兩套房中之其中一獨立套房即A套房至毛胚
    狀態（未為任何裝潢、建材，僅有基本隔間的水泥建築狀態
    ）。被告於另案偵查中提及35,000元，係指「全室拆除及清
    運」之最初估價，而實際上兩造僅合意拆除A套房並約定工
    程款為18,000元，然最終被告僅完成15,000元之工程範圍，
    是以被告亦支付原告15,000元之工程款。原告在拆除A套房
    ，除未依造兩造約定將A套房拆除至毛胚狀態，又毀損A套房
    之廁所及廚房水管管線；被告後又請原告拆除另一獨立套房
    即B套房與A套房間之隔間牆及B套房浴室擋版，此係本件訴
    訟外之工程，原告於拆除時，亦有毀損B套房之廁所及廚房
    牆內水管管線。
　㈤因原告工程一再拖延且拆除過程毀損被告房屋多處，兩造因
    此產生齟齬，被告為息事寧人，曾請被告配偶以LINE向原告
    表示願支付1萬元，惟雙方就此未達成合意。又原告進行拆
    除工程毀損被告房屋多處，致被告另請人修補2處廁所水管
    、2處廚房水管及施工泥作窗邊、廁所地板及水管等處，共
    支出4萬多元，倘認被告尚應給付工程款（僅假設語，被告
    否認之），被告就此範圍行使抵銷權。又其中修補2處廁所
    水管、2處廚房水管之修復費用為33,075元，並有被證4之統
    一發票可證。
  ㈥綜上各情，資為抗辯。並聲明：原告之訴駁回。
三、原告主張被告於被告於109年2、3月間，將系爭房屋內之拆
    除工程發包予原告，請原告拆除其內磁磚、牆面、衛浴設備
    等並清運，且兩造僅係口頭約定等情，為被告所不爭執，原
    告主張之此部分事實，堪信為真實。然原告主張被告尚應給
    付2萬元工程款，則為被告所否認，兩造並就系爭工程在系
    爭房屋內之實際施作範圍及約定金額有所爭執，被告並以前
    揭情詞置辯。經查：
  ㈠原告主張兩造約定金額為35,000元，並提出手寫估價單為據
    （見本院卷第15頁），固為被告質以為單方片面書寫而否認
    ，然被告先稱該工程款經雙方議定為15,000元等語，並提出
    雙方LINE通訊軟體對話記錄為佐（見本院卷第133、135頁）
    ，然旋又改稱雙方約定金額係35,000元，後變更工作範圍僅
    A套房部分，故乃合意金額為18,000元等語；後又稱該35,00
    0元係指「全室拆除及清運」之最初「估價」，而實際上兩
    造僅合意拆除A套房並約定工程款為18,000元等語，是以被
    告先後所為辯詞多所更動，尚難逕採。惟參諸被告於109年4
    月7日在另案警詢中所述：「（問：你是否有委託王凱霖至
    臺北市○○區○○○路0段00號7樓之5承包工程？時間地點為何？
    約定承包工程內容為何？）有。約莫在109年02月20日11時
    許王凱霖到臺北市○○區○○○路0段00號7樓之5場勘估價，約莫
    02月22日或23日我與王凱霖於通訊軟體LINE上談好價錢，於
    109年02月24日進場施工。全室拆除及清運，估價是新台幣3
    5,000元，我們約定的工程內容是在現場討論的，資料皆在
    通訊軟體LINE上」等語（見本院卷第159-160頁；臺灣臺北
    地方檢察署【下稱臺北地檢】109年度偵字第19342號卷第39
    -57頁），此為被告於系爭工程結束後不久於警詢中所為任
    意自主陳述，其記憶情形當屬深刻清楚，且依其情狀亦無故
    意為不利己之陳述之可能，堪認雙方原先所約定之系爭工程
    工程款應係35,000元無訛。
　㈡次查，兩造間就工程內容並無另以書面記載約定事項，所約
    定事項多透過原告及被告配偶之LINE通訊軟體進行溝通約定
    ，是以本件工程實際內容自應以雙方之LINE通訊軟體對話紀
    錄為準。然觀之該LINE通訊軟體對話內容，兩造間後續所施
    作工程項目隨著工程進行多有討論增減之對話，然具體詳細
    項目有無變動及金額部分實未有明確記載，嗣並經被告請其
    配偶透過LINE通訊軟體向原告表示不用再做之意，此有LINE
    通訊軟體對話紀錄在卷可參（見本院卷第181-199頁；臺北
    地檢109年度偵字第19342號卷第39-57頁）。又按工作完成
    前，定作人得隨時終止契約，民法第511條規定有明文。而
    被告前開向原告所為之意思表示，其意既在嗣後消滅契約關
    係，故屬終止契約之意思表示，則揆諸上開說明，自可生終
    止契約之效力。又定作人之終止契約，乃使現存繼續的契約
    關係，向將來消滅之行為，故終止契約，僅使契約自終止時
    起，嗣後失其效力，則承攬人於契約終止前已完成部分之工
    作所得請求之報酬，自不受任何影響。又本件工程原告固主
    張其已完成全部工作而得請求全部報酬，惟為被告所否認，
    而原告固提出所稱完工照片為據 （見本院卷第79-107頁）
    ，然於被告請其配偶透過LINE通訊軟體向原告表示不用再做
    之意時，原告亦回應：「是不做的意思嗎」、「如果是不做
    的話那就用匯款的....」等語，被告之配偶嗣回以：「先生
    說這些沒做完的會另外請人做，要扣掉」等語，原告答稱：
    「所以你們要扣多少」等語（見本院卷第195、197頁），可
    知被告確係於系爭工程未完成時即向原告表示終止之意，是
    以原告聽到被告配偶表示「這些沒做完的會另外請人做，要
    扣掉」之言語時，原告對於所稱「沒做完」並無任何反駁，
    僅反問「所以你們要扣多少」，顯然被告對於系爭工程尚未
    完成，其自身亦有知悉。而觀之原告所提出之上開照片，無
    非系爭房屋許多角落之靜態照片，顯不足表示系爭房屋工程
    之全貌，且原告對於系爭工程實際內容品項詳細為何，並無
    兩造所簽認之客觀翔實文件可考，洵難按圖索驥確認具體完
    工品項為何。惟除被告原已支付之15000元之外，參諸被告
    在另案偵查中於檢察事務官詢問時自承：依照他（按即原告
    ）說的方式加做的部分是4,000元，他硬說多了一卡車的垃
    圾費用，...，但是他說的4,000元跟6,000元，我都算在要
    跟他算的費用裡面，...，所以我還有1萬元沒有給他等語（
    見本院卷第224-225頁；臺北地檢109年度偵字第19342號卷
    第94-95頁），並佐以被告之配偶在LINE軟體對話紀錄中所
    提到應付給原告之費用亦為「4000（新拆裝）+6000（垃圾
    清運）」（見本院卷第197頁），堪認在原告所完成之部分
    工作中，被告尚有上開10,000元部分之報酬應給付予原告；
    然逾此部分，洵無證明，即難謂有據。
　㈢被告雖又辯稱：原告進行拆除工程毀損被告房屋多處，致被
    告另請人修補2處廁所水管、2處廚房水管及施工泥作窗邊、
    廁所地板及水管等處，共支出4萬多元，被告就此範圍行使
    抵銷權云云。然此部分為原告所否認並表示假若有敲破水管
    亦已當場修復，否則現場應已淹水等語，而被告就有無毀損
    及毀損是否未經修復等情實未能舉證以實其說，至被告固又
    以原告所提出之現場照片指稱有水管外露情形（見本院卷第
    81頁），並辯稱此即為損害未經修復，然因兩造各執一詞，
    亦無兩造間所約定系爭工程詳細內容品項之文件可供核對，
    且上開照片亦僅為屋內一角，尚難憑此遽認即屬被告所造成
    損害，且被告所提出修復費用發票並無具體品項內容，僅記
    載「水電材料」等文字（見本院卷第208頁），故亦不足為
    所稱損害修復費用之證明，是被告此部分抵銷抗辯尚不足取
    。
 四、綜上所述，原告提起本件訴訟，請求被告給付10,000元，
     為有理由，應予准許。逾此部分之請求，為無理由，應予
     駁回。
五、本件事證已臻明確，兩造其餘之攻擊或防禦方法及證據，經
    本院斟酌後，認為均不足以影響本判決之結果，爰不逐一詳
    予論駁，併予敘明。至原告固另聲請傳喚證人即現場工程小
    包商陳俊為證人，欲證明系爭工程業經施作完畢且兩造約定
    工程款為35,000元等情，惟兩造原先起始約定金額為35,000
    元，嗣經被告提前終止承攬工程，實未全部完工等情，業如
    前述，且兩造間就金額及施工項目範圍之討論在工程期間透
    過LINE通訊軟體多所討論，此由雙方之LINE對話討論紀錄（
    見本院卷第181-199頁）即可得知，是以縱證人曾偶有見聞
    其中片段過程，然因究非實際持續對話之人，亦顯然未見其
    全貌，尚難認有傳喚必要，併予敘明。
六、本件原告勝訴部分，係就民事訴訟法第436條之8適用小額訴
    訟程序所為被告敗訴之判決，依同法第436條之20規定，應
    依職權宣告假執行，並依同法第436條之23準用第436條第2
    項，適用同法第392條第2項規定，依職權宣告被告如預供擔
    保，得免為假執行。
七、訴訟費用負擔之依據：民事訴訟法第79條。按適用小額訴訟
    程序事件法院為訴訟費用之裁判時，應確定其費用額，民事
    訴訟法第436之19定有明文，爰依後附計算書確定本件訴訟
    費用額如主文第3項所示金額。
中　　華　　民　　國　　111 　年　　3 　　月　　15　　日
                  臺北簡易庭  法  官　陳仁傑
以上正本證明與原本無異。
如不服本判決，須以違背法令為理由，於判決送達後20日內向本
庭（臺北市○○區○○○路0 段000 巷0 號）提出上訴狀。（須
按他造當事人之人數附繕本）。如委任律師提起上訴者，應一併
繳納上訴審裁判費。
中　　華　　民　　國　　111 　年　　3 　　月　　15　　日
                              書記官　黃進傑
  計　算　書
項　　　　目                金  　額（新臺幣）　　備  註
第一審裁判費　　　           1,000元
合　　　　計　　　           1,000元
附錄：
一、民事訴訟法第436條之24第2項：
    對於小額程序之第一審裁判上訴或抗告，非以其違背法令為
    理由，不得為之。
二、民事訴訟法第436條之25：
    上訴狀內應記載上訴理由，表明下列各款事項：
    ㈠原判決所違背之法令及其具體內容。
    ㈡依訴訟資料可認為原判決有違背法令之具體事實。